【裁判字號】    97,訴,1225
【裁判日期】    980401
【裁判案由】    公共危險
【裁判全文】
臺灣新竹地方法院刑事判決              97年度訴字第1225號
公  訴  人  臺灣新竹地方法院檢察署檢察官
被      告  甲○○
                      號
選任辯護人  吳聖欽律師
上列被告因公共危險案件，經檢察官提起公訴（97 年度偵字第
7439號），本院判決如下：
    主  文
甲○○放火燒燬現供人使用之住宅未遂，累犯，處有期徒刑年
捌月。
    事  實
一、甲○○於民國96年12月31日因妨害自由案件，經本院以95年
    度訴字第191 號，判處有期徒刑一年，減為有期徒刑六月，
    如易科罰金以銀元佰元即新台幣玖佰元折算壹日確定，於
    97年3 月27日易科罰金執行完畢，竟仍不知悔改，於同年10
    月14日前往新竹市○區○○路二段446 巷318 號其伯父乙○
    ○及祖母住處，向其祖母商借新台幣 (下同)3 萬 元，其祖
    母僅交付2 千元，翌日，甲○○再前往上址向祖母拿錢時，
    其伯父乙○○向甲○○佯稱其已將祖母送至安養院，且不告
    知該安養院地址，致甲○○無法順利自其祖母取得金錢，而
    對乙○○心生怨懟，並基於放火燒燬現供人使用之住宅之犯
    意，於同年月16日9 時30分許，在家中先以使用過的維士比
    空瓶，盛裝其家中農耕機用之汽油約半瓶，並以衛生紙塞住
    瓶口，再攜帶自製汽油瓶，騎車至乙○○位在新竹市○區○
    ○路2 段446 巷318 號住處後方圍牆外，將上開自製汽油瓶
    點燃後，擲向乙○○上開住處之廚房，隨即騎車離去，幸在
    屋內之乙○○即時發現廚房起火，迅速拍打置於廚房地板上
    之地毯將火撲滅，致僅燒燬該地毯及部分鋪設在廚房地板上
    之磁磚而未遂。
二、案經乙○○訴由新竹市警察局第一分局報請臺灣新竹地方法
    院檢察署檢察官偵查起訴。
    理  由
壹、認定犯罪事實所憑之證據及認定之理由：
一、程序部分：
    按傳聞法則之重要理論依據，在於傳聞證據未經當事人之反
    對詰問予以核實，乃予排斥，惟若當事人已放棄對原供述人
    之反對詰問權，於法院審判時表明同意該等傳聞證據可作為
    證據，基於證據資料愈豐富，愈有助於真實發現之理念，並
    貫徹刑事訴訟法修法加重當事人進行主義之精神，確認當事
    人對於證據能力有處分權之制度，傳聞證據經當事人同意作
    為證據，法院認為適當者，亦得為證據。另當事人對於傳聞
    證據表示「沒有意見」，而未於言詞辯論終結前聲明異議（
    Without Objection ），應視為已有將該等傳聞證據採為證
    據之同意，此刑事訴訟法第159條之5定有明文。本案被告及
    其辯護人於本院審理程序中已表示對本院所提示調查之卷內
    人證物證之證據能力沒有意見，迄本院辯論終結前，被告及
    其辯護人亦未爭執本案證據之證據能力，依刑事訴訟法第15
    9條之5第2項之規定，應視為被告已同意本案相關之傳聞證
    據均可作為證據，本院斟酌本案卷內之證據並非非法取得，
    亦無證明力明顯過低之情形，且經本院於審判期日依法進行
    證據之調查、辯論，被告於訴訟上之程序權，已受保障，前
    開各該證據，均得採為證據，先予敘明。
二、實體部分：
    訊據被告甲○○對於上開事實坦承不諱，並據證人即告訴人
    乙○○於警局詢問時、檢察官偵查中證述明確 (見偵卷第8
    至11頁、第27、28頁)， 復有現場照片5 張 (見偵卷第18至
    21頁)， 及新竹市警察局第一分局湳雅派出所受理刑事案件
    報案三聯單、受理各類案件紀錄表、偵查報告、刑案現場測
    繪圖各1 份 (見偵卷第1 、12、13、17頁)， 被告自白應與
    事實相符，本案事證明確，被告犯行，堪以認定。
貳、論罪科刑的理由：
一、按刑法第173 條第1 項放火燒燬現供人使用之住宅罪，其直
    接被害法益，為一般社會之公共安全，雖同時侵害私人之財
    產法益，但仍以保護社會公安法益為重，況放火行為原含有
    毀損性質，而放火燒燬現供人使用之住宅罪，自係指供人居
    住房屋之整體而言，應包括墻垣及該住宅內所有設備、傢俱
    、日常生活上之一切用品。故一個放火行為，若同時燒燬住
    宅與該住宅內所有其他物品，無論該其他物品為他人或自己
    所有，與同時燒燬數犯罪客體者之情形不同，均不另成立刑
    法第175 條第1 項或第2 項放火燒燬住宅以外他人或自己所
    有物罪，最高法院79年台上字第1471號判例意旨可資參照。
    次按刑法第173 條第1 項放火罪所稱之「燒燬」，係指燃燒
    毀損之義，亦即標的物已因燃燒結果喪失其效用而言，此亦
    有最高法院87年度台上字第1719號判決意旨可資參照。本件
    被告點燃自製之汽油瓶，擲入乙○○上開住處廚房內，幸在
    屋內之乙○○即時發現廚房起火，迅速拍打置於廚房地板上
    之地毯，而將火撲滅，致僅燒燬該地毯及部分鋪設在廚房地
    板上之磁磚，核被告所為，係犯刑法第173 條第3 項、第1
    項放火燒燬現供人使用之住宅未遂罪。
二、被告前於96年12月31日因妨害自由案件，經本院以95年度訴
    字第191 號，判處有期徒刑一年，減為有期徒刑六月，如易
    科罰金以銀元佰元即新台幣玖佰元折算壹日確定，於97年
    3 月27日易科罰金執行完畢，此有台灣高等法院被告前案紀
    錄表在卷可佐，其於五年以內故意再犯本件有期徒刑以上之
    罪，為累犯，應依刑法第47條第1 項規定加重其刑。又被告
    已著手於犯罪行為之實行而不遂，為未遂犯，爰依刑法第25
    條第2 項規定減輕其刑，並先加後減之。
三、爰審酌被告前案妨害自由案件，其加害對象為其父親胡金意
    ，且該案件甫於97年3 月間易科罰金執行完畢，竟又於同年
    10月間，僅因未能如意向其祖母取得金錢，而對其伯父乙○
    ○心生怨懟，況且被告年輕力壯，不思以己力自立自強，僅
    因向其親人要錢未果，即點燃自製易燃之汽油瓶，擲入乙○
    ○之住處，又該房屋地處市區，稍有不慎即可能造成嚴重之
    公共安全危害，被告辯護人雖以被告欲向其祖母借錢至台中
    租屋工作未果，情急盛怒之下，欠缺考慮而觸法，然本院衡
    諸上情，認本件被告犯罪情狀尚無顯可憫恕之情狀，爰不依
    刑法第59條規定予以酌減刑度，附此敘明，並考量其犯罪之
    動機、目的、手段、情節、所生之損害，以及被告犯罪後於
    警詢時、偵查中、本院審理程序訊問時均能坦白承認犯行，
    已具悔意，態度良好及其伯父乙○○於偵查中已表明願意原
    諒被告等一切情狀，量處如主文所示之刑，以示儆懲。
據上論斷，應依刑事訴訟法第299 條第1 項前段，刑法第173 條
第3 項、第1 項、第47條第1 項、第25條第2 項，判決如主文。
本案經檢察官黃秋婷到庭執行職務
中    華    民    國    98    年    4     月    1     日
                  刑事第二庭審判長法  官  彭政章
                                  法  官  李毓華
                                  法  官  蔡川富
以上正本證明與原本無異。
如不服本判決應於收受本判決後10日內向本院提出上訴書狀，上
訴書狀應敘述具體理由。上訴書狀未敘述上訴理由者，應於上訴
期間屆滿後20日內補提理由書狀於本院（均須按他造當事人之人
數附繕本）「切勿逕送上級法院」。
中    華    民    國    98    年    4     月    1     日
                                  書記官  鄭明枝
附錄本案論罪科刑法條：
中華民國刑法第173條
（放火或失火燒燬現住建築物及交通工具罪）
放火燒燬現供人使用之住宅或現有人所在之建築物、礦坑、火車
、電車或其他供水、陸、空公眾運輸之舟、車、航空機者，處無
期徒刑或7 年以上有期徒刑。
失火燒燬前項之物者，處 1 年以下有期徒刑、拘役或 5 百元以
下罰金。
第 1 項之未遂犯罰之。
預備犯第1 項之罪者，處1 年以下有期徒刑、拘役或3 百元以下
罰金。


司法院資訊處製作；財團法人民間司法改革基金會備份。
